【裁判字號】    91,重訴,11
【裁判日期】    920717
【裁判案由】    肅清煙毒條例
【裁判全文】
臺灣士林地方法院刑事判決                          九十一年度重訴字第一一號
    公  訴  人  臺灣士林地方法院檢察署檢察官
    被      告  戊○○
    選任辯護人  林靜文律師
                周信宏律師
右列被告因違反肅清煙毒條例案件，經檢察官提起公訴（九十年度偵緝字第二九號）
，本院判決如左：
    主  文
戊○○無罪。
    理  由
一公訴意旨略以：被告戊○○（綽號阿本）於民國八十一年間，經友人謝聰敏（似應
  為謝聰明）之介紹，在泰國曼谷認識旅居泰國之華人丁○○（所涉販賣毒品犯行，
  業經台灣高等法院高雄分院判處無期徒刑確定）。詎其竟意圖營利，於八十三年初
  ，與丁○○及丙○○（為丁○○之弟，所涉販賣毒品犯行，亦經台灣高等法院高雄
  分院判處無期徒刑確定）基於共同之犯意聯絡，由其與丙○○二人共同在台為丁○○販賣毒品海洛因。嗣於同年三月中旬，適有甲○（所涉販賣毒品犯行，亦經台灣
  高等法院高雄分院判處無期徒刑確定）向旅居泰國之丁○○聯絡購買海洛因，於同
  年月二十九日，丁○○以電話告知甲○表示海洛因已成功走私入台，請甲○準備現
  金。於同日下午三時許，被告亦以電話告知在屏東縣屏東市迪斯奈育樂廣場服務之
  丙○○，告知將於同月三十日與甲○交易海洛因。丙○○即依被告之指示，於同月
  三十日中午，再以電話告知甲○表示可售予海洛因四包，價格為新台幣（下同）二
  百六十萬元。於同年月三十一日，丙○○再通知甲○，約定於同日下午六時三十分
  許，在台北市○○○路、吉林路口之「浪漫一生」咖啡店交易。嗣於同日下午六時
  許，甲○即夥同知情之朱璞、謝本成、乙○○等人（渠三人所涉幫助販賣毒品犯行
  ，均經台灣高等法院高雄分院判決確定）一同至「浪漫一生」咖啡店，與甲○會面
  後，甲○乃向丙○○表示其僅有二百三十萬元（實為二百二十八萬五千元），丙○○知悉甲○所帶款項不足二百六十萬元，乃同意甲○應於翌日補足款項後，即與甲○共同搭乘乙○○駕駛之車號ＨＢ－三四三一號汽車，至台北市○○路○段「三德
  飯店」後巷停車場取海洛因。丙○○即再通知被告攜帶海洛因四袋前來。於同日下
  午八時許，被告果騎機車攜帶海洛因四袋前來並交給丙○○，丙○○即將之放入乙○○所駕駛之車輛，並欲搭被告之機車離去。嗣經被告發覺情況有異，即要丙○○
  下車，而駕駛機車獨自離去。丙○○於下車不久，即與甲○、乙○○同為埋伏在旁
  之調查人員查獲，並扣得海洛因四袋（驗後淨重二六七一點八三公克）及販賣毒品
  所得二百二十八萬五千元等物，因認被告涉犯行為時之肅清煙毒條例第五條第一項
  之販賣毒品罪嫌。
二按犯罪事實，應依證據認定之，無證據不得推定其犯罪事實，又不能證明被告犯罪
  者，應諭知無罪之判決，刑事訴訟法第一百五十四條、第三百零一條第一項分別定
  有明文。而刑事訴訟上證明之資料，無論為直接證據或間接證據，均須達於通常一
  般之人均不致有所懷疑，而得確信其真實之程度，始得據為有罪之認定，若其關於
  被告是否犯罪之證明未能達此程度，而有合理之懷疑存在，致使無從形成有罪之確
  信，根據「罪證有疑，利於被告」之證據法則，即不得據為不利之認定，此有最高
  法院七十六年台上字第四九八六號判例可稽。訊據被告戊○○，固不否認伊綽號「
  阿本」，惟堅決否認上開犯行，辯稱：伊不認識丙○○、甲○、乙○○，又雖認識
  八十六年度偵字第一一九三四號卷第六四頁照片之「丁○○」，但不認識在庭之丁○○，亦未參與起訴書所載之販賣海洛因事宜等語。
三查八十三年三月中旬，因甲○向旅居泰國之丁○○表示欲購買海洛因，丁○○與毒
  梟華裔泰人李忠遂覓得海洛因毒品來源及不知情之旅行團，丁○○並以國際電話要
  求知情之丙○○先於同年月二十七日搭機至泰國曼谷市押運毒品，旋於翌日中午，
  李忠、丁○○與丙○○等事先尋不知情之台灣旅行團林姓女領隊，將實重二千六百
  七十二公克毒品海洛因夾藏在虎骨膠內隨旅行團搭乘同班飛機，於當日（二十八日
  ）十六時五十分許，返抵高雄小港國際機場，確認該批海洛因，已由不知情之林姓
  女領隊，交付予接機之「阿本」後，「阿本」隨即攜回台北地區藏放。丁○○遂於
  隔日（即三月二十九日），再以國際電話通知甲○該批海洛因已私運入台，促其準
  備現金，丙○○並與甲○聯絡取貨事宜，並約定於同年月三十一日下午六時三十分
  許，在台北市○○○路、吉林路口之「浪漫一生咖啡店」交易。於該日下午六時許
  ，甲○即夥同知情之朱璞、謝本成、乙○○等人一同至「浪漫一生咖啡店」，與丙○○會面後，丙○○即與甲○共同搭乘乙○○駕駛之車號ＨＢ－三四三一號汽車，
  至台北市○○路○段「三德飯店」後巷停車場取海洛因。丙○○即再通知「阿本」
  攜帶海洛因四袋前來。於同日下午八時許，「阿本」騎機車攜帶海洛因四袋前來交
  給丙○○，丙○○將之放入乙○○駕駛之車內，並欲搭「阿本」之機車離去。嗣經
  「阿本」發覺情況有異，要丙○○下車，而駕駛機車獨自離去。丙○○於下車不久
  ，即與甲○、乙○○同為埋伏在旁之調查人員查獲，並扣得海洛因四袋（驗後淨重
  二六七一點八三公克）及販賣毒品所得二百二十八萬五千元等情，業據證人丙○○
  、丁○○、甲○、乙○○等人分別於偵查中、本院訊問時，及其等於所犯違反肅清
  煙毒條例案件（丙○○、甲○、乙○○等人為台灣高雄地方法院八十三年度重訴字
  第三十號審理，丁○○為台灣高雄地方法院八十六年度重訴字第二七號審理）之調
  查局訊問、檢察官訊問時陳明，而扣案疑似海洛因之物四袋，經送法務部調查局鑑
  定，確為海洛因等情，有法務部調查局第000000000號鑑定通知書可按，
  此外復有丙○○前開案件中扣得之販賣毒品價款二百二十八萬五千元，扣案可佐，
  堪認確有「阿本」之人參與上開販賣海洛因之犯行。
四茲應查明者，即「阿本」係否為被告，查公訴人認被告涉犯上開犯行，係以被告於
  偵查中自承：綽號為「阿本」，於八十一年間在泰國經由友人謝聰敏介紹認識丁○○等語，及證人丙○○、丁○○、甲○之證詞為據，然查：
  (一)雖丁○○於八十六年二月二十六日調查局人員提示戊○○之口卡時陳稱：經我詳
    視口卡，照片中之人即為「阿本」等語（參第一一九三四號偵卷第十四頁）；於
    台灣高雄地方法院調查時稱：：：李忠跟我說台灣有七斤海洛因要買入，要我聯
    絡謝聰明去通知台灣的戊○○（綽號「阿本」）負責接貨，後來安排旅行團帶回
    台灣由戊○○在台接貨（台灣高雄地方法院八十六年度重訴字第二七號第八頁）
    、李忠叫我聯絡「阿本」戊○○等語（同上卷第三六頁反面），依其上所言，究
    「阿本」之「戊○○」接貨事宜，係丁○○聯絡或丁○○請謝聰明聯絡，前後即
    有不一，所言是否可採，已堪起疑。再查丁○○於八十六年四月二十二日所書之
    答辯狀載明「謝聰明安排台灣接貨綽號「阿本」（本名由法務部人員提供）戊○○（被告〈按指丁○○〉不識此人，可對質）」等語，於九十年八月二十一日檢
    察官訊問丁○○時稱：在泰國透過Tonny（謝聰明）認識謝聰明之朋友戊○○，
    與其無往來，亦無怨隙。認識他時只知他是陳（日本語先生之意），不知其
    綽號：：，未安排戊○○在台進行毒品交易等語（偵緝卷第八九頁至九十頁），
    於本院則稱：不認識在庭之被告等語，是丁○○究竟認識被告否，即有可疑，縱
    認識，丁○○知否被告之綽號為「阿本」，及有無安排被告在台進行毒品交易事
    宜，丁○○所述前後亦不一。另查被告及丁○○均曾稱：在泰國經由謝聰明之介
    紹而互相認識等語（參偵緝卷第一○四頁反面、第一二○頁及前述丁○○之陳述
    ），是被告與丁○○若相識，結識地應係在泰國。查丁○○係常居泰國之人，被
    告僅於八十一年九月二十一日至二十五日、八十一年十一月十一日至十八日至泰
    國，餘無入境泰國之記錄等情，業據丁○○、丙○○陳明，並有內政部警政署入
    出境管理局函送之被告入出境資料在卷可參（參偵緝卷第三五、三六頁），是被
    告與丁○○若相識，應係在上開被告至泰國之期間，且二人一在泰國、一在台灣
    ，碰面之次數有限。再查毒品交易，係非法行為，且法定刑度甚重，其交易方式
    均極秘密，若非極信任、有交情之人，衡情應不致讓其參與，查本件販賣毒品之
    時間為八十三年三月間，而倘被告與丁○○相識，認識時間為八十一年間，丁○○焉可能委八十一年間相識，且碰面次數有限之被告，在台灣為其從事毒品交易
    事宜？
  (二)次查八十三年三月三十一日警方查獲丙○○、甲○、乙○○等人時，丙○○、甲○、乙○○均稱只知送海洛因至三德飯店之人為「阿本」，但不知其姓名（參見
    八十三年偵字第六七九九號偵卷第十四頁反面、二一頁、二二頁、二五頁、二七
    頁），迄至丙○○等人所犯該案於八十三年十月十八日台灣高等法院高雄分院第
    二審辯論終結前，丙○○、甲○及乙○○均指稱：為綽號「阿本」者至高雄小港
    國際機場領取海洛因，及送海洛因至三德飯店予甲○，並未稱「阿本」為「戊○○」等情，業據本院調取台灣高等法院高雄分院八十三年度上重訴字第二六號（
    原審為台灣高雄地方法院八十三年度重訴字第三十號）丙○○、甲○、乙○○等
    人違反肅清煙毒條例卷全宗核閱無誤。嗣丁○○於八十六年一月間通緝到案後，
    再於八十六年間訊問甲○，甲○亦稱：僅知「阿本」住台北，不知其姓名等語（
    請參第一一九三四號卷第九頁）。
  (三)復查甲○於九十年七月十二日檢察官訊問時，雖稱八十三年三月（筆錄誤為八十
    八年三月）交易毒品時，戊○○與丙○○一起來，戊○○在旁邊看，沒有講話，
    惟同日之訊問中，甲○亦稱：在三德飯店丙○○告知毒品已在我車上後，丙○○
    就被人騎摩托車載走，我不知騎摩托車之人，在交易過程中，我沒看到戊○○等
    語（偵緝卷第八三頁至八四頁），於本院則證稱：八十三年三月到三德飯店時，
    伊先下車，未看到何人交付毒品，當天「阿本」不在場等語，所述前後不一，況
    參以前(二)所述，甲○均只稱「阿本」交付毒品，未言「阿本」即為戊○○，其是
    後所稱交易毒品時，戊○○與丙○○一起來云云，顯難遽信。
  (四)查丙○○於台灣高等法院高雄分院訊問時稱：八十三年三月二十七日、二十八日
    貨（按指海洛因）進來後，找不到買主，我透過甲○找來「阿豐」之買主，在高
    雄國賓飯店向戊○○以三百萬元購入云云（參台灣高等法院高雄分院八十六年度
    上重訴字第四十號第一二九頁正、反面），然依前(二)所述，丙○○稱不知「阿本
    」之姓名，未言「阿本」即為戊○○。且八十三年三月丙○○、丁○○等人自泰
    國將海洛因運抵台灣之目的即為販賣予甲○，已如前述，丙○○如何會找不到買
    主，而要甲○介紹「阿豐」？又甲○要買海洛因需遠自高雄前來台北取貨，何以
    其介紹之「阿豐」可在高雄取貨？丙○○此部分所述，顯與事實不符。
  (五)另查於九十年八月一日檢察官訊問丙○○時，檢察官多以「戊○○」為問題之主
    詞，而丙○○亦針對檢察官之訊問回答前述八十三年三月毒品交易之情形，然於
    該次訊問初始，丙○○即稱：（八十三年三月二十九日以電話通知次日與甲○交
    易毒品海洛因之「阿本」係否戊○○？）與我電話聯絡的是「阿本」，但是否戊○○我不敢確定，要看本人才清楚等語（偵緝卷第九五頁至九七頁）。而經本院
    勘驗九十年八月一日檢察官訊問丙○○之錄音帶，該筆錄漏未記載丙○○提及之
    「我不知他本名是否叫戊○○，係謝聰明之弟弟介紹我認識「阿本」，檢察官提
    示之照片無法辨認是否「阿本」，因「阿本」沒有照片中之人胖，「阿本」是否
    為戊○○我不瞭解」等語，又上開偵訊筆錄中記載丙○○答話之「戊○○」，事
    實上丙○○均稱「他」，此部分筆錄記載有誤等情，有本院九十二年二月十三日
    勘驗筆錄在卷可參，而丙○○於本院則稱不認識被告，亦未見過被告等語，係依
    丙○○九十年八月一日之訊問筆錄，難以認定被告即為丙○○所稱之「阿本」。
  (六)又丙○○於八十三年時在偵查中稱：該人約三、四十歲，身高約一七○公分，略
    胖，他另有綽號「阿本仔」等語（第一一九三四號偵卷第三八頁），查被告為三
    十五年六月八日生，於八十三年三月間應為四十七歲之人，與丙○○所稱「阿本
    」為三、四十歲之人，顯不相符。
  (七)再據丙○○稱：透過我朋友介紹認識「阿本」，當時我人在泰國，約十年前在桃
    園中正機場見過，當時我從泰國回來，與之無交往（偵緝卷第九五頁反面）、「
    阿本」原是我帶團的客人，認識之後請他當我在台之接貨人（八十六年度重訴字
    第二七號第五六頁）、與「阿本」係在泰國旅遊時認識的，他是我帶旅行團之團
    員等語（見本院九十一年十二月十一日筆錄），是丙○○應係在泰國時，或係在
    自泰國返國時在中正機場認識「阿本」。查丙○○雖有多次出入泰國之記錄，然
    於八十一年九月二十一日至二十五日及八十一年十一月十一日至十八日，丙○○
    並未出境等情，有內政部警政署入出境管理局函送之丙○○入出境資料在卷可參
    （參影印之八十八年上重更(二)字第五號卷第一一一頁），是被告於八十一年九月
    二十一日至二十五日及八十一年十一月十一日至十八日至泰國期間，丙○○並未
    在泰國，亦未出境，丙○○當不可能在泰國認識被告，或從泰國回來時在中正機
    場認識被告，是丙○○認識之「阿本」，應非被告。
  (八)綜上所述，雖丙○○、丁○○、甲○曾稱「阿本」即為戊○○，但其等之陳述，
    有上開瑕疵，而除丙○○、丁○○、甲○等人有瑕疵之陳述外，卷內別無證據可
    資證明被告參與該次海洛因販賣事宜，實難憑丙○○等人有瑕疵之陳述，及被告
    綽號「阿本」、認識丁○○、曾於八十一年間到過泰國，即遽認被告即為參與該
    次海洛因買賣之「阿本」。
五綜上所述，並無證據證明被告有公訴人所訴之犯行，不能證明被告犯罪，依法自應
  為無罪之諭知。
六據上論斷，應依刑事訴訟法第三百零一條第一項，判決如主文。
本案經檢察官林聰良到庭執行職務
中      華      民      國      九十二      年      七      月    十七  日
                                    臺灣士林地方法院刑事第一庭
                                        審判長法  官  林  清  吉
                                              法  官  劉  秉  鑫
                                              法  官  江  翠  萍
右正本證明與原本無異。
如不服本判決，應於判決送達後十日內，向本院提出上訴狀。
                                              書記官  范  淑  芬
中      華    民      國      九十二      年      七      月    十八  日


司法院資訊處製作；財團法人民間司法改革基金會備份。
